【裁判字號】    97,台非,404
【裁判日期】    970911
【裁判案由】    詐欺
【裁判全文】
最高法院刑事判決              九十七年度台非字第四０四號
上  訴  人  最高法院檢察署檢察總長
被      告  甲○○
上列上訴人因被告詐欺案件，對於台灣高等法院台中分院中華民
國九十七年三月二十七日確定減刑裁定（九十六年度聲減字第三
八０八號），認為違背法令，提起非常上訴，本院判決如下：
    主  文
上訴駁回。
    理  由
非常上訴理由稱；「按判決不適用法則或適用不當者，為違背法
令，刑事訴訟法第三百七十八條定有明文。又減刑之裁定，亦屬
適用刑罰之裁判，其效力實與科刑之判決無異，若於確定後，發
現其適用法則違法，自應視為判決，提起非常上訴。復按中華民
國九十六年罪犯減刑條例規定應減刑之罪，已經判決確定案件，
由檢察官或應減刑之人犯聲請最後審理事實之法院裁定之，係限
於尚未執行或執行未畢之案件而言，此觀之該條例第八條第一項
之規定自明。如該確定判決案件，已經執行完畢者，依該條立法
意旨之反面解釋，即不得為減刑之裁定，其理至明。本件台灣高
等法院台中分院九十六年度聲減字第三八０八號刑事裁定所減刑
之附表編號二之罪，業經檢察官發指揮書執行於九十一年九月八
日期滿，有台灣南投地方法院檢察署九十年度執緝明字第一三五
號執行指揮書在卷可稽。是被告所聲請減刑之罪業已執行完畢，
即不符減刑條件，乃原裁定竟誤為符合減刑條例之規定而准予減
刑，顯有適用法則不當之違誤。案經確定，爰依刑事訴訟法第四
百四十一條、第四百四十三條規定提起非常上訴，以資救濟。」
等語。
本院按：減刑之裁定，亦屬適用刑罰之裁判，其效力實與科刑之
判決無異，若於確定後，發現其適用法則違法，應視為判決，得
提起非常上訴。而中華民國九十六年罪犯減刑條例所定應減刑之
罪，已經判決確定案件，由檢察官或應減刑之人犯聲請最後審理
事實之法院裁定之，係指已判決確定但尚未執行或執行未畢之案
件而言，此觀之該條例第八條第一項規定自明。倘確定判決之案
件，已經執行完畢者，依該條反面解釋，即不符合減刑裁定之條
件。本件台灣高等法院台中分院九十六年度聲減字第三八０八號
減刑裁定附表編號二之罪，業於九十一年九月八日執行期滿，於
本件檢察官聲請減刑時，業已執行完畢，此有台灣南投地方法院
檢察署九十年度執緝明字第一三五號執行指揮書在卷可稽（見該
卷第十九頁指揮書所載，罪名：詐欺，刑期：有期徒刑一年二月
，確定法院：台中高分院，確定日期：九十年五月二日，刑期起
算日期：九十年七月二十八日，羈押及折抵日數：共押十九日，
執行期滿日：九十一年九月八日）。揆之前開法條及闡釋，本件
原聲請減刑案件即不符減刑條件，非常上訴意旨指摘原減刑裁定
違背法令，固屬的論。惟非常上訴，乃對於審判違背法令之確定
判決所設之非常救濟程序，以統一法令之適用為主要目的。必原
判決不利於被告，經另行判決；或撤銷後由原審法院更為審判者
，其效力始及於被告。此與通常上訴程序旨在糾正錯誤之違法判
決，使臻合法妥適，其目的係針對個案救濟者不同。兩者之間，
應有明確之區隔。判決確定後，發見該案件之審判係違背法令，
並與統一適用法令有關，具有原則上之重要性；或該判決不利於
被告，非予救濟，不足以保障人權者，均依非常上訴程序以資糾
正或救濟。至於原確定判決雖有違背法令情形，但尚非不利於被
告，且不涉及統一適用法令，無原則上之重要性；或縱屬不利於
被告，但另有其他救濟之道，並無礙於被告之利益者，即無提起
非常上訴之必要性，本院得以上訴無理由，判決駁回，此乃本院
最近所持之見解。經核本件原確定裁定雖有前述違背法令之情形
，但尚非不利於被告，且不涉及統一適用法令，又無原則上之重
要性，依上開本院最近之見解，難認非常上訴意旨為有理由，自
應以判決駁回。
據上論結，應依刑事訴訟法第四百四十六條，判決如主文。
中    華    民    國  九十七  年    九    月   十一   日
                      最高法院刑事第五庭
                          審判長法官  陳  正  庸
                                法官  賴  忠  星
                                法官  林  秀  夫
                                法官  宋      祺
                                法官  陳  祐  治
      本件正本證明與原本無異
                                      書  記  官
中    華    民    國  九十七  年    九    月   十八   日
                                                      Ｅ


司法院資訊處製作；財團法人民間司法改革基金會備份。
